【裁判字號】    94,上易,1891
【裁判日期】    950310
【裁判案由】    詐欺
【裁判全文】
臺灣高等法院刑事判決                94年度上易字第1891號
上  訴  人  臺灣士林地方法院檢察署檢察官
上  訴  人
即  被  告  乙○○
選任辯護人  翁顯杰律師
上列上訴人因被告詐欺案件，不服臺灣士林地方法院94年度易字
第473號，中華民國94年9月12日第一審判決（起訴案號：臺灣士
林地方法院檢察署93年度偵字第2605號），提起上訴，本院判決
如下：
    主  文
原判決撤銷。
乙○○連續意圖為自己不法之所有，以詐術使人將本人之物交付
，處有期徒刑參年。
    事  實
乙○○於民國92年3月初，經友人蔡紫辰（業經檢察官另為不起
訴處分）介紹認識甲○○，竟意圖為自己不法所有，並基於概括
之犯意，利用電話或聚會之場合，向甲○○誆稱其係「歐那西斯
基金會」臺灣地區之負責人，虛構該基金會為跨國投資集團，凡
欲加入之會員者，需先提供身分證影本、八字等資料予該基金會
之「國師」審核，有福氣之人始可入會，會員投資每一單位為新
臺幣（下同）300萬元，5個月即可歸還本金、6個月後可獲利100
萬元，1年後再依獲利情形分予會員紅利等語，致使甲○○陷於
錯誤，先提供其個人資料予乙○○，乙○○嗣即告知甲○○得加
入會員，甲○○先於92年5月20日，在臺北市士林區○○○路○段
191巷18號5樓乙○○租屋處，交付投資款500萬元予乙○○。後
經乙○○鼓吹，甲○○再於同年6月17日在同址交付400萬元予乙
○○。乙○○則先後開立到期日為92年11月20日、92年12月17日
、金額均為500萬元之本票（票號TH0000000、TH0000000號，其
中票號TH0000000號本票，發票日92年6月17日與到期日92年12月
17日錯植）各1紙交予甲○○。乙○○詐得款項後，陸續花用於
購買車號8068-DE、廠牌JAGUAR自小客車等私用上。嗣於同年10
月12日，乙○○藉故向甲○○稱會員「叮叮」因病送醫急救，無
法支付甲○○約定款項，甲○○發覺有異。於翌日（10月13日）
邀同友人黃偉達至乙○○住處，要求乙○○歸還投資款項，乙○
○告知其將上開款項購買自小客車及清償其積欠「謝德鈺」、「
王懷銘」、「包永正」、「吳蘭妹」等人借款。迭經甲○○催討
，乙○○方於92年10月14日，出售座車，付予甲○○159萬1000
元予，同時另簽立以美商花旗銀行台北分行（下稱花旗銀行）為
付款人、票號分別為0000000、0000000號、面額分別為246萬500
0元及250萬元、到期日均為92年10月20日之支票2紙清償，惟上
開支票屆期經甲○○提示，均不獲兌現，而乙○○隨即避不見面
，並遷離租屋處，甲○○始知受騙。
    理  由
一、認定犯罪事實所憑證據及理由：
    上訴人即被告乙○○經合法傳喚雖未到庭，惟查上揭犯罪事
    實，業據被告於原審坦承不諱，核與告訴人甲○○於警詢、
    偵查及本院指訴情節相符，並經證人周明智、蔡紫辰於警詢
    、偵查中及證人黃偉達於偵查中證述屬實。復有切結書1紙
    、本票2紙、汽車買賣契約書1紙及花旗銀行、匯豐銀行、郵
    局等帳戶交易明細資料、票據退票紀錄、退票理由單2紙、
    被告書立還債名單1紙在卷可佐，足認被告之自白與事實相
    符。本件事證明確，被告詐欺犯行堪以認定。
二、論罪科刑及撤銷改判之理由：
（一）論罪：
      核被告所為，係犯刑法第339條第1項詐欺取財罪。被告先
      後2次詐欺之犯行，時間緊接，犯罪構成要件相同，顯係
      基於概括犯意為之，為連續犯，應依刑法第56條之規定論
      以一罪，並加重其刑。
（二）撤銷原判決之理由：
      被告先後2次詐欺犯行應構成連續犯，原審僅論以1行為，
      尚有未洽。又被告僅償還159萬1千元，其餘740萬9千元迄
      未返還告訴人，上訴請求給予緩刑為無理由，而檢察官上
      訴意旨略引告訴人請求，謂被告一再失信於告訴人，並未
      還款，毫無悔意，而被告詐得金額高達900萬元，若以1高
      階受薪人員每月薪水10萬元計算，尚須工作7年月之久，
      原審僅量處被告有期徒刑10月，猶屬過輕等語，洵屬有據
      。原判決既有上述用法及量刑之違誤，本院自應予撤銷改
      判。
（三）科刑：
      爰審酌被告自告訴人提起告訴迄今，一再藉故未到庭，而
      詐得金額高達900萬元，對告訴人損害甚大，詐得款項係
      用以購買名車、租住豪屋，極盡奢華，犯後雖坦承犯行，
      惟僅返還159萬餘元，餘則迄今未還等一切情狀，量處有
      期徒刑3年。
三、被告經合法傳喚，無正當理由不到庭，爰不待其陳述逕行判
    決。
四、適用之法律：
（一）刑事訴訟法第371條、第369條第1項前段、第364條、第
      299條第1項前段。
（二）刑法第56條、第339條第1項、罰金罰鍰提高標準條例第1
      條前段。
本案經檢察官柯麗鈴到庭執行職務
中    華    民    國    95    年    3     月    10    日
                  刑事第十三庭  審判長法  官  曾德水
                                      法  官  杜惠錦
                                      法  官  廖紋妤
以上正本證明與原本無異。
不得上訴。
                                      書記官  王增華
中    華    民    國    95    年    3     月    10    日
附錄：本案論罪科刑法條全文
刑法第339條第1項：
意圖為自己或第三人不法之所有，以詐術使人將本人或第三人之
物交付者，處5 年以下有期徒刑、拘役或科或併科1 千元以下罰
金。


司法院資訊處製作；財團法人民間司法改革基金會備份。
